【裁判字號】    88,家訴,116
【裁判日期】    890331
【裁判案由】    確認離婚無效
【裁判全文】
臺灣高雄地方法院民事判決  八十八年度家訴字第一一六號
    原      告  乙○○
    訴訟代理人  蕭家正律師
    被      告  甲○○        .
    訴訟代理人  陳正男律師
右當事人間確認離婚無效事件，本院判決如左：
    主    文
原告之訴駁回。
訴訟費用由原告負擔。
   事    實
甲、原告方面：
一、聲明：確認兩造之婚姻關係存在
二、陳述：
（一）兩造於民國八十三年十月十五日結婚，嗣於八十八年二月二十三日協議離婚，
      同年月二十五日辦理離婚登記。然兩造之協議離婚並無離婚之真意，被告一再
      向原告表示，離婚只是一個形式而已，原告因罹患精神官能性憂鬱症及失眠症
      ，無法做正確判斷，遂與被告一起到律師事務所協議離婚，離婚條件為律師提
      出後兩造再同意，依民法第一千零四十九條規定，原告並無離婚之意思，兩造
      之離婚無效。
（二）兩造結婚時父母不同意，沒辦喜宴，原告希望在教堂重新辦婚禮，被告答應，
      並稱先辦離婚再去教堂結婚，兩造辦離婚後均一起於高雄市○鎮區○○路四八
      二號五樓之二租屋同居，被告嗣於八十八年七月才不告而別。另兩造離婚後，
      原告之仍以配偶身份於被告上班之加盟工程有限公司中參加健康保險，後於八
      十八年八月二十七日原告才將健康保險轉出。此均非真正離婚之夫妻會有之行
      為。
（四）兩造離婚後，證人林庭熹多次向原告表示愛慕之意，但因原告無離婚之真意，
      所以未向證人表示自己已離婚。且被告多次打電話給證人林庭熹，亦未向其表
      示自己已離婚，並表示若證人林庭熹喜歡原告的話，只要給付五十萬元，被告
      就和伊離婚，證人並依約給付被告五十萬元，可見雙方均無離婚之真意。
三、提出戶籍謄本、離婚協議書、診斷書、匯款單、中央健康保險局文件各乙件，並
    聲請訊問證人林庭熹。
乙、被告方面：
一、聲明：
（一）原告之訴駁回。
（二）訴訟費用由原告負擔。
二、陳述：
（一）兩民國八十三年十月十五日結婚，而於民國八十八年二月二十三日協議離婚，
      雙方並於民國八十八年二月二十五日辦理離婚登記，依民法第一千零五十條規
      定，離婚業已成立生效。原告如主張並無離婚之真意謂離婚無效，依民事訴訟
      法第二百七十七條規定：「當事人主張有利於己之事實，就其事實有舉證責任
      」之法則，原告就無離婚真意之部分應負舉證責任，否則自應受不利之判決。
（二）原告起訴主張因患有精神官能性憂鬱症及失眠症，無法做正確之判斷，所以和
      被告一起到律師事務所協議離婚，並一同到戶政事務所辦理離婚登記。然原告
      就無離婚真意並未提出任何證明。且既如原告所稱：無法做正確之判斷，則何
      以協議離婚書第一條：男、女雙方於結婚時各自擁有之財產各歸其所有，但婚
      姻關係存續中共有之財產，仍維持共有，雙方各有一半之所有權。第二條：男
      、女雙方於婚姻關係存續中與第三人共同投資之巨星撞球館，共有其股份等針
      對原、被告雙方財產之分配，又判斷地如此正確呢？顯見原告之主張並非真實
      ，無法做正確判斷的說法，亦屬虛假，不足採信。
（三）兩造之協議離婚書，係在陳清和及陳慧錚二位律師之見證下簽立，如原告確實
      並無離婚真意，則以二位律師之專業素養及職業道德，勢不可能幫其見證。是
      以，原告主張並無離婚真意，顯為空口徒言，難以令人置信。
證據：聲請訊問證人陳慧錚律師。
    理    由
一、原告起訴主張兩造於八十三年十月十五日結婚，後被告一再向原告表示，以離婚
    為形式再重辦結婚，原告因罹患精神官能性憂鬱症及失眠症，無法做正確判斷，
    遂與被告於八十八年二月二十三日協議虛偽離婚，同年月二十五日辦理離婚登記
    ，依民法第一千零四十九條規定，兩造無離婚之真意，離婚無效，為此提起本件
    確認婚姻關係存在之訴。被告則以兩造確有離婚真意，且已依民法第一千零五十
    條規定辦理離婚，兩造之婚姻業已因離婚而消滅等語，資為抗辯。
二、按兩願離婚，應以書面為之，有二人以上之證人之簽名，並應向戶政機關為離婚
    之登記，民法第一千零五十條定有明文。查兩造原係夫妻嗣後兩造協議離婚之情
    事，為兩造所不爭執，並有結婚公證書影本、離婚協議書影本及戶籍謄本附卷足
    稽，自堪信為真正。惟原告以前揭情詞主張伊無離婚之真意，為被告所否認，原
    告此部份主張雖經證人林庭熹到庭證稱：八十八年四月下旬伊要追求原告，經被
    告表示若其願付五十萬元就和原告離婚等語（見本院八十九年一月二十一日言詞
    辯論筆錄），但此部份證詞所證者係兩造離婚後之狀態，遂難以該證詞即認兩造
    之離婚為虛偽離婚，且證人即兩造離婚時之見證人陳慧錚律師亦到庭證稱：離婚
    時兩造精神狀態很好，是經過兩造同意才寫下離婚協議書，若是假離婚，我們也
    不會辦等語（見本院八十九年二月二十三日言詞辯論筆錄）。故衡諸常情，倘雙
    方欲為假離婚，何須大費周章至律師事務所請律師見證，足證兩造離婚時確有離
    婚之真意，原告就此部份有利於己之事實，未能舉證以實其說，自難信其主張為
    真實。
三、從而，原告主張兩造無離婚之真意為虛偽離婚，確認婚姻關係存在之請求為無理
    由，應予駁回。
四、因本件事證已臻明確，兩造其餘攻擊防禦方法及所為之舉證，於本件判決結果不
    生影響，自無庸再予一一審酌，附此敘明。
五、結論：原告之訴為無理由，依民事訴訟法第七十八條，判決如主文。
中      華      民      國    八十九    年      三      月    三十一    日
                              臺灣高雄地方法院民事第二庭
                                    法      官    朱玲瑤
右為正本係照原本作成。
如不服本判決，應於送達後廿日內，向本院提出上訴狀並表明上訴理由，如於本判決
宣示後送達前提起上訴者，應於判決送達後十日內補提上訴理由書（須附繕本）。
中      華      民      國    八十九    年      三      月    三十一    日
~B法院書記官  張乃昇


司法院資訊處製作；財團法人民間司法改革基金會備份。
